【裁判字號】    90,台上,572
【裁判日期】    900330
【裁判案由】    確認祭祀公業管理人不存在
【裁判全文】
最高法院民事裁定                                  九十年度台上字第五七二號
    上  訴  人  丙○○
                乙○○
    共      同
    訴訟代理人  陳文億律師
    被 上訴 人  甲○○
右當事人間請求確認祭祀公業管理人不存在事件，上訴人對於中華民國八十九年十一
月二十九日台灣高等法院第二審判決（八十九年度上字第一○○三號），提起上訴，
本院裁定如左：
    主  文
上訴駁回。
第三審訴訟費用由上訴人負擔。
    理  由
按對於第二審判決上訴，非以其違背法令為理由，不得為之。民事訴訟法第四百六十
七條定有明文。依同法第四百六十八條規定，判決不適用法規或適用不當者，為違背
法令。而判決有同法第四百六十九條所列各款情形之一者，為當然違背法令。是當事
人提起上訴，如依民事訴訟法第四百六十八條規定，以第二審判決有不適用法規或適
用法規不當為理由時，其上訴狀或理由書應有具體之指摘，並揭示該法規之條項或其
內容。若係成文法以外之法則，應揭示該法則之旨趣。倘為司法院解釋、或本院之判
例，則應揭示該判解之字號或其內容。如以民事訴訟法第四百六十九條所列各款情形
為理由時，其上訴狀或理由書，應揭示合於該條款之事實。上訴狀或理由書如未依此
項方法表明，或其所表明者，顯與上開法條規定之情形不相合時，即難認為已對第二
審判決之違背法令有具體之指摘，其上訴自難認為合法。本件上訴人對第二審判決提
起上訴，雖以該判決違背法令為由，惟核其上訴理由狀所載內容，係就原審取捨證據
、認定事實及解釋契約之職權行使所論斷：被上訴人係經各派下員召開派下大會所選
出之管理人，雖與九百三十七名派下員其中之二人即上訴人訂立契約，約定於一定條
件下，自願放棄祭祀公業管理人之身分，由派下員另選管理人，但在被上訴人尚未依
約履行「放棄祭祀公業管理人之身分，由派下員另選管理人」之前，被上訴人仍為合
法之管理人。從而，上訴人請求確認被上訴人管理人之身分不存在，為無理由，不應
准許等情，指摘其為不當，泛言違法，而非具體表明合於不適用法規或適用法規不當
、或民事訴訟法第四百六十九條所列各款之情形，難認對該判決之如何違背法令已有
具體之指摘，依首揭說明，應認其上訴為不合法。至上訴人主張兩造所訂契約附有停
止條件云云，乃上訴本院後提出之新攻擊方法，依法本院無從審酌，併此明。
據上論結，本件上訴為不合法。依民事訴訟法第四百八十一條、第四百四十四條第一
項、第九十五條、第七十八條，裁定如主文。
中      華      民      國     九十     年      三      月     三十     日
                              最高法院民事第二庭
                                  審判長法官  曾  桂  香
                                        法官  劉  延  村
                                        法官  劉  福  聲
                                        法官  黃  秀  得
                                        法官  許  澍  林
      右正本證明與原本無異
                                              書  記  官
中      華      民      國     九十     年      四      月     十二     日


司法院資訊處製作；財團法人民間司法改革基金會備份。
